【裁判字號】    95,聲判,8
【裁判日期】    950428
【裁判案由】    聲請交付審判
【裁判全文】
臺灣彰化地方法院刑事裁定          九十五年度聲判字第八號
聲  請  人  甲○○
代  理  人  鄧湘全  律師
被      告  丙○○
            乙○○
上列聲請人因告訴被告詐欺案件，不服臺灣高等法院臺中分院檢
察署檢察長駁回再議之處分（九十五年度上聲議字第二號），聲
請交付審判，本院裁定如下：
        主  文
聲請駁回。
        理  由
一、按告訴人不服上級法院檢察署檢察長或檢察總長認再議為無
    理由而駁回之處分者，得於接受處分書後十日內委任律師提
    出理由狀，向該管第一審法院聲請交付審判；法院認為交付
    審判之聲請不合法或無理由者，應駁回之，刑事訴訟法第二
    百五十八條之一、第二百五十八條之三第二項前段分別定有
    明文。
二、本件聲請人即告訴人甲○○前以被告丙○○、乙○○、李淑
    娟涉犯詐欺罪嫌而提出告訴，經臺灣彰化地方法院檢察署檢
    察官於民國九十四年十一月十五日以九十四年度偵字第八八
    二一號案件為不起訴處分後，經聲請人就被告丙○○、乙○○二人部分表示不服並聲請再議，由臺灣高等法院臺中分院
    檢察署檢察長認再議為無理由，於九十五年一月二十三日以
    九十五年度上聲議字第二號處分書駁回再議之聲請確定在案
    。聲請人於九十五年二月六日收受上開處分書，並於同年二
    月十日委由代理人向本院提出交付審判之聲請等情，業經本
    院調取前開偵查卷宗查核無誤，並有刑事聲請交付審判理由
    狀上之本院收狀章一枚在卷可稽。
三、聲請交付審判意旨詳如附件一之「刑事交付審判聲請狀」及
    附件二之「刑事交付審判補充理由狀」所載。
四、經查：
（一）本件聲請人甲○○原告訴意旨略以：被告丙○○為福立營
      造有限公司（以下簡稱福立公司）之負責人，被告李淑娟
      則為新新管理顧問公司之負責人，並擔任被告丙○○出售
      福立公司全部股權與告訴人甲○○的介紹人，被告乙○○
      則擔任上開被告丙○○出售福立公司全部股權與告訴人之
      連帶保證人。被告李淑娟引薦告訴人甲○○向被告丙○○
      購買福立公司全部股權時，因告訴人不疑有他，於九十四
      年三月九日與被告丙○○簽立福立公司「股權讓渡契約書
      」，約定以總價金新臺幣（下同）六百六十萬元，向被告
      丙○○購買福立公司全部股權，並由乙○○擔任連帶保證
      人，且於該契約書第四條約定告訴人依被告丙○○履行該
      契約書第四條義務之進度，而分四期支付價金。詎被告丙○○收受告訴人前三期價金共計五百六十萬元後，未為依
      約履行該契約書第四條第四項之規定交付福立公司會計帳
      冊、憑證、稅務資料（含已核定過之會計帳冊、憑證、稅
      務資料、工程合約書等），且事後告訴人接獲財政部臺灣
      省中區國稅局九十二年度營利事業所得稅結算申報核定通
      知書，要求福立公司繳交（已更名宏濱營造有限公司）九
      十二年度營利事業所得稅共計一千五百萬八千三百三十四
      元，經告訴人要求被告丙○○交付上開會計帳冊等資料及
      繳納上開稅款，被告三人均置之不理，告訴人始知受騙，
      因認被告丙○○、乙○○、李淑娟等三人共同涉犯刑法詐
      欺及背信罪嫌。
（二）又臺灣彰化地方法院檢察署九十四年度偵字第八八二一號
      案件係以：
  １、按犯罪事實應依證據認定之，無證據不得認定犯罪事實，
      刑事訴訟法第一百五十四條第二項定有明文。次按事實之
      認定，應憑證據，如未能發現相當證據，或證據不足以證
      明，自不能以推測或擬制之方法，以為裁判基礎；再按刑
      法第三百三十九條第一項詐欺罪之成立，以意圖為自己或
      第三人不法所有，以詐術使人將本人或第三人之物交付為
      要件。所謂以詐術使人交付，必須被詐欺人因其詐術而陷
      於錯誤，若其所用方法，不能認為詐術，亦不致使人陷於
      錯誤，即不構成該罪；末刑法第三百四十二條之背信罪，
      須以為他人處理事務為前提，所謂為他人云者，係指受他
      人委任，而為其處理事務而言。此有最高法院四十年台上
      字第八六號判例、四十六年台上字第二六０號判例、四十
      九年台上字第一五三０號判例可資參照。
  ２、詐欺罪嫌部分：訊據被告丙○○、乙○○及李淑娟均堅詞
      否認涉有詐欺犯行，被告丙○○、乙○○辯稱：告訴人支
      付三期之價金，伊均依約履行前三期之義務，但因部分工
      程合約書，伊已遺失，而告訴人堅持需連同全部工程合約
      書一同交付，否則不願收取，所以伊才無法履行第四條第
      四項之義務，況告訴人亦尚未支付第四期之價金一百萬元
      ，故伊亦無先行交付上開資料與告訴人之義務，且當初伊
      與告訴人簽約時，已依契約書第六條，約定福立公司全部
      股權移轉前之各項稅捐，由伊負責繳納，伊並未隱瞞福立
      公司尚有其他稅捐未繳納之情事，且事後於九十四年三月
      十六日亦就上開福立公司之會計帳冊等資料及伊應負擔之
      各項稅捐，亦再簽定補充協議書協議之，伊並未有隱瞞告
      訴人任何事宜，未詐欺告訴人，且事後伊與告訴人已達成
      和解，告訴人已撤回告訴等語；被告李淑娟則辯稱：伊僅
      單純擔任告訴人與被告丙○○間之介紹人，至於被告丙○○、乙○○與告訴人間之契約上糾紛，伊並不知情等語。
      經查：訊之告訴人到庭陳稱：伊當初經由被告李淑娟介紹
      ，與被告丙○○與乙○○簽約時，即已明知福立公司尚需
      負擔各項稅捐，被告三人並未隱瞞，所以在契約書及補充
      協議書中，已明定由被告丙○○負擔，又被告丙○○已依
      約履行第四條第一、二、三項之義務，又伊亦尚未支付第
      四期之價金等語，核與被告三人所辯情節大致相符，並有
      股權讓渡契約書、補充協議書及協議書附卷足稽，是縱被
      告三人違約不欲履行契約義務，亦僅有債務不履行之民事
      責任，尚與施用詐術有間，並非可將單純民事違約之舉擴
      大評價為刑法詐欺犯行。此外，復查無其他證據足證被告
      三人涉有詐欺犯行，應認其等犯罪嫌疑不足。
  ３、背信罪嫌部分：被告丙○○、乙○○人雖與告訴人簽立股
      權讓渡書契約書，惟交付上開會計帳冊等資料及繳納福立
      公司之稅捐之義務均係屬於履行契約之義務；另被告李淑
      娟雖仲介告訴人購買被告丙○○之股權，但並非可謂被告
      丙○○及乙○○因與告訴人簽訂契約、被告李淑娟介紹告
      訴人與被告丙○○及乙○○簽約，即受有告訴人之委任而
      為告訴人處理事務之義務，被告三人既未受有為告訴人處
      理事務之義務，自與刑法背信罪嫌無涉。況契約得否依約
      履行，尚取決於立約雙方是否如實履行、標的物究有無瑕
      疵等等相關要件，苟若立約雙方未能依約履行，自應依民
      事途徑加以救濟，此亦為設置民事相關法律之目的，本件
      告訴人自應循上途加以救濟。此外，復查無其他證據足證
      被告等涉有背信犯行，應認被告三人犯罪嫌疑不足，而均
      為不起訴之處分。
（三）再聲請人即告訴人聲請再議意旨詳如附件三之「刑事再議
      聲請狀」所載，聲請人指摘原處分不當而就被告丙○○、
      乙○○部分提起再議。
（四）惟臺灣高等法院臺中分院檢察署調查後認為：
  １、聲請人未對被告李淑娟部分再議，此部分已確定，合先敘
      明。
  ２、按犯罪事實應依證據認定之，無證據不得認定犯罪事實，
      刑事訴訟法第一百五十四條第二項定有明文。次按認定不
      利於被告之事實，須依積極證據，苟積極證據不足為不利
      於被告事實之認定時，即應為有利於被告之認定，更不必
      有何有利之證據，縱認被告抗辯或反證係屬虛偽，仍不能
      以此資為積極證據應予採信之理由；又按事實之認定，應
      憑證據，如未能發現相當證據，或證據不足以證明，自不
      能以推測或擬制之方法，以為裁判基礎（最高法院三十年
      上字第八一六號、三十年上字第四八二號、四十年台上字
      第八六號判例參照）。再告訴人之告訴，係以使被告受刑
      事追訴為目的，是其陳述是否與事實相符，仍應調查其他
      證據以資審認。末按犯罪事實應依證據認定之，無證據不
      得推定其犯罪事實，所憑之證據，雖不以直接證據為限，
      間接證據亦包括在內，然無論直接或間接證據，其為訴訟
      上之證明，須於通常一般之人均不致於有所懷疑，而得確
      信其為真實之程度者，始得據為有罪之認定，倘其證明尚
      未達到此一程度，而有合理之懷疑存在時，即無從為有罪
      之認定（最高法院七六年台上字第四九八六號判例參照）
      。
  ３、聲請人於九十四年九月二十九日偵查中陳述：「（你支付
      第二期款項一百九十萬元後，被告是否已將公司執照負責
      人暨全部股東股權移轉變更登記完成？）有。」、「（當
      你支付第三期合約款一百八十萬後，被告是否有辦理營造
      業登記證、營利事業登記證、承攬手冊、會員證、負責人
      、遷址、更改公司名稱變更？）是的。」、「（合約第六
      條有明定被告丙○○應連帶負責清償股權移轉完成登記前
      公司及各股東應付之各項稅捐？）是的。」、「（合約第
      十五條後的第二項補充是何意思？）當初被告希望提早拿
      到一百萬元，我們要求他只要帳冊點交就給一百萬元，但
      是因為怕九十二年的稅還沒有核定，所以請開一百五十萬
      元本票來保障，但對方一直還（缺未字）把帳冊點交，所
      以一百萬元沒給對方。」、「（你於簽約時就有將九十二
      年度之公司營利事業所得稅考量進去了？）是的，我也有
      考量一切要繳納之稅金，雙方都有考量才會簽這個協定。
      」等語。是依聲請人所述，被告等已依股權讓渡契約書履
      行第四條第一、二、三項之義務，而聲請人於簽約時已經
      考量九十二年度之公司營利事業所得稅情事，且聲請人尚
      未支付第四期款一百萬元。
  ４、聲請人與福立公司於九十四年三月九日簽訂股權讓渡契約
      書，其第四條規定：「雙方約定付款方式如左：訂金款：
      於簽訂本契約時，乙方（指聲請人）應即支付甲方（指福
      立公司）新臺幣一百九十萬元整。第二期款：於辦理經濟
      部公司執照負責人暨全部股東股權移轉變更登記完成之同
      時，乙方應同時支付甲方新臺幣一百九十萬元整。第三期
      款：於辦理營造業登記證、營利事業登記證、承攬手冊、
      會員證等、負責人、遷址、更改公司名稱變更登記完成之
      同時，乙方應同時支付甲方新臺幣一百八十萬元整。第四
      期款：於辦理會計帳冊、憑證、稅務資料交接完成之同時
      ，乙方應同時支付甲方新臺幣一百萬元整。……」；第六
      條規定：「甲方等應連帶負責清償股權移轉完成登記前公
      司及各股東應付之各項稅捐（包括印花稅、營業稅、營利
      事業所得及綜合所得稅、公會會員證……等）、應付帳款
      、應付票據、未完工程之預收工程款及各項債務，另公司
      原留底稅額除另行約定外，甲方同意由乙方承受。」；第
      七條規定：「本契約全部股權移轉變更登記未完成前，甲
      方以公司名義或公司本身已發生或在進行中尚未完成之工
      程及保固工程，如有違約或偷工減料或訴訟糾紛、或票據
      背書、應付而未付帳款或稅捐、材料工程款、違約罰款對
      外保證責任及其他一切債務之行為，概由甲方等及其保證
      人連帶負責理賠或繳納。甲方等並應連帶賠償乙方因而所
      發生之損失，不得異議，即甲方等或公司在本契約股權移
      轉過戶未完成前行使原印鑑（如印鑑證明）而成立對外之
      債權債務關係悉由甲方等及其保證人連帶負責。」；第八
      條規定：「甲方之保證責任：一、保證讓渡前公司無任何
      未兌保證支票、本票，法律訴訟糾紛，銀行借貸情形，退
      補票情形，暨主管機關懲戒處分，若甲方有上開情事乙方
      認定損及權益甚大，可向甲方要求退還前已支付價款，並
      保留法律賠償責任，甲方絕無異議。……三、甲方應於乙
      方支付第四條第四項款項同時將甲方經營公司期間有關之
      會計帳冊憑證、稅務資料、工程承攬契約書、申報書、財
      產清冊等交付乙方，如因表冊不全、不實或有其他任何糾
      紛發生，概由甲方連帶負責賠償。……五、甲方保證公司
      股權讓渡前所承攬工程若有工程糾紛，工程損壞賠償海沙
      屋、輻射鋼筋等問題時，由甲方負起賠償及法律責任。…
      …」等語，有該股權讓渡契約書影本在卷可稽。
  ５、聲請人（即乙方）與福立公司（即甲方）於九十四年三月
      十一日簽訂補充協議書內容為「雙方就九十四年三月九日
      簽立福立公司股權讓渡契約書內容第四條尾款付款方式雙
      方同意再修改為：於辦理會計帳冊、憑證、稅務資料（含
      已核定過之會計帳冊、憑證、稅務資料、工程合約書等）
      ，交接完成之同時，乙方應同時支付甲方新臺幣壹佰萬元
      整。若甲方為確保乙方有關福立公司九十二年度應納稅金
      ，同意屆時開立面額新臺幣壹佰伍拾萬元整本票，發票人
      ：乙○○、丙○○予乙方收執，直至九十二年度國稅局核
      定稅金確認，並由甲方結清後，該本票再退還甲方等語，
      有該補充協議書影本在卷可按。
  ６、據上，被告等已依股權讓渡契約書履行第四條第一、二、
      三項之義務，而聲請人於簽約時已經考量九十二年度之公
      司營利事業所得稅情事，且聲請人尚未支付第四期款一百
      萬元，並且依股權讓渡契約書及補充協議書內容顯示，被
      告等應負責公司過戶移轉前各項之債務，及對股權讓渡契
      約書內容第四條尾款付款方式之修改，足見聲請人於簽訂
      股權讓渡契約書時並未陷於錯誤，而且被告等並無為自己
      不法所有之意圖，且未施用詐術。
  ７、被告等交付上開會計帳冊等資料係屬於履行契約之義務，
      被告等並未受聲請人委任，而為聲請人處理事務，核與刑
      法背信罪之構成要件不符。綜上所述，本件再議之聲請為
      無理由而予以駁回。
（五）經本院調取前揭臺灣彰化地方法院檢察署九十四年度偵字
      第八八二一號案件及臺灣高等法院臺中分院檢察署九十五
      年度上聲議字第二號案件全卷核閱之結果，認原檢察官及
      臺灣高等法院臺中分院檢察署檢察長調查後，認為被告丙○○、乙○○二人所涉上開詐欺及背信之罪嫌尚有未足，
      而為不起訴之處分及駁回再議之處分，並已於處分書中敘
      明處分之理由，核無不合，依卷證資料及聲請人聲請交付
      審判意旨所載，尚不足使本院達於被告丙○○、乙○○二
      人涉犯刑法第三百三十九條第一項之詐欺取財罪及同法第
      三百四十二條第一項之背信罪等罪嫌罪嫌而應裁定交付審
      判之心證，本件交付審判之聲請為無理由，應予駁回。
五、依刑事法第二百五十八條之三第二項前段，裁定如主文。
中    華    民    國  九十五  年    四    月  二十八  日
                  刑事第二庭    審判長法官  王義閔
                                法      官  鄭舜元
                                法      官  李雅俐
以上正本證明與原本無異
不得抗告
中    華    民    國  九十五  年    四    月  二十八  日
                                法院書記官  陳秀娟


司法院資訊處製作；財團法人民間司法改革基金會備份。
